---
title: "Pipeline de progresión textual: qué es esto y qué hacer"
output: html_document
---

## Qué es esto

Pipeline en R que analiza las obras narrativas del catálogo escolar chileno: construye el corpus desde `datos/Principal_guia.xlsx`, empareja cada obra con su PDF por el número de catálogo (el prefijo del archivo, tipo `0639_Chorlitos en la cabeza.pdf`), anota con udpipe, calcula legibilidad, diversidad léxica, sintaxis, sentimiento y emociones, y corre la estadística por nivel. Todo lo que se excluye queda registrado con motivo en un log. La versión `2026-08-19-b` reproduce los números del paper: 577 observaciones obra-nivel, 527 obras únicas, 26.6 millones de tokens.

## Qué hay en cada carpeta

```
config.R               todos los parámetros (rutas, filtros, umbrales, semilla)
run_all.R              corre los 12 módulos de punta a cabo
R/                     módulos 00 a 12 más los scripts de adquisición
tests/                 tests unitarios de las métricas
demo/                  generador de corpus sintético para probar sin los libros
datos/                 el catálogo xlsx; los textos van en datos/textos
resultados/tablas/     métricas por libro, estadística y desajustados (CSV)
resultados/figuras_paper/     las figuras del manuscrito
resultados/figuras_pipeline/  figuras diagnósticas de la corrida
```

Los PDF de los libros NO van en el repositorio (copyright). El modelo udpipe tampoco: se descarga solo en la primera corrida.

## Qué hacer, en orden

1. Textos: dejar los PDF en `datos/textos`. Si no están, cualquiera de estos dos los trae:

```{r, eval=FALSE}
source("R/paso0_traer_textos.R")   # desde el zip bajado de la web de Drive
source("R/descarga_drive.R")       # directo desde la carpeta de Drive
```

2. Prevuelo de un minuto, confirma el emparejamiento antes de quemar horas:

```{r, eval=FALSE}
source("R/prevuelo.R")
```

Debe decir ~700 obras con archivo y veredicto OK.

3. La corrida completa, como background job para no secuestrar la consola:

```{r, eval=FALSE}
rstudioapi::jobRunScript("run_all.R", name = "pipeline_lecturas",
                         workingDir = getwd())
```

Antes de lanzar, subir `ncores` en `config.R` a los núcleos del servidor. La primera corrida instala paquetes, baja el modelo udpipe y anota los 577 libros (horas con 1 núcleo, mucho menos con 8); las siguientes retoman del caché en minutos.

4. Resultados: quedan en `output/`. Las tablas maestras en `output/tablas`, las figuras en `output/figuras`, y cada libro excluido con su motivo en `output/logs/log_exclusiones.csv`.

## Para probar sin los libros

```{r, eval=FALSE}
Rscript("demo/genera_corpus_demo.R")
```

y en `config.R` apuntar temporalmente al demo según los comentarios del propio archivo. Corre entero en unos 5 minutos.

## Para subir a GitHub

Con GitHub Desktop: File, Add local repository, elegir esta carpeta (si pregunta, create a repository aquí mismo), commit, y Publish repository. El `.gitignore` ya bloquea `datos/textos`, `output/` y el modelo, así que aunque los libros estén en la carpeta no se suben ni por accidente.

## Los números del paper

Las tablas de `resultados/tablas` son las del manuscrito: `estadistica_kw_jt_completo.csv` (Kruskal-Wallis, Jonckheere-Terpstra con 2000 permutaciones, epsilon cuadrado, Cliff), `estadistica_gam_por_metrica.csv` y `gam_predicciones.csv` (trayectorias), `libros_desajustados.csv` (predicción de nivel y screening), y `metricas_maestras_por_libro.csv` (todas las métricas por obra, el listado que promete el apéndice). Correr `run_all.R` sobre los textos regenera todo esto con la misma semilla (`config$semilla`).
