---
title: "Analisis de lenguaje natural de la serie Pichintun"
author: |
  | Ekaterina Cornejo Contreras, Manuel Villalobos Cid
  | Departamento de Ingenieria Informatica, Universidad de Santiago de Chile
date: "`r format(Sys.Date(), '%d de %B de %Y')`"
output:
  html_document:
    toc: yes
    toc_float:
      collapsed: no
    number_sections: yes
    theme: yeti
    fig_caption: yes
---

```{r setup, include=FALSE}
knitr::opts_chunk$set(echo = FALSE, warning = FALSE, message = FALSE)

# El informe no recalcula nada. Lee las salidas que dejo run_all.R, de modo que
# renderizarlo cuesta segundos y no puede diferir de lo que se ejecuto.
raiz <- normalizePath(file.path(dirname(knitr::current_input()), ".."))
tabla <- function(nombre) {
  readr::read_csv(file.path(raiz, "outputs", "tables", paste0(nombre, ".csv")),
                  show_col_types = FALSE)
}
figura <- function(nombre) {
  f <- file.path(raiz, "outputs", "figures", paste0(nombre, ".png"))
  if (file.exists(f)) knitr::include_graphics(f) else invisible(NULL)
}
```

```{r carga}
maestro    <- tabla("08_maestro_capitulos")
temporadas <- tabla("08_maestro_temporadas")
verif      <- tabla("08_verificacion")
modelos    <- tabla("07_resumen_modelos")
```

# Corpus

El corpus reune los `r nrow(maestro)` capitulos de las `r nrow(temporadas)`
temporadas de *Pichintun*, publicados entre `r min(maestro$publish_date)` y
`r max(maestro$publish_date)`. Tras eliminar la cancion introductoria y las
stopwords, el corpus contiene `r format(sum(maestro$n_tokens), big.mark = " ")`
tokens, de los cuales `r format(sum(maestro$n_cultural), big.mark = " ")`
corresponden a voces indigenas y chilenismos.

```{r tabla-temporadas}
knitr::kable(temporadas, caption = "Resumen por temporada")
```

## Verificacion de la corrida

```{r tabla-verif}
knitr::kable(verif, caption = "Chequeos de integridad")
```

# Composicion lexica

```{r fig-composicion, fig.cap="Proporcion de espanol generico frente a lexico cultural por capitulo"}
figura("03_composicion_lexica")
```

```{r fig-nubes-temp, fig.cap="Nubes de palabras por temporada, lexico cultural"}
figura("03_nube_temporada_cultural")
```

```{r fig-keyness-temp, fig.cap="Palabras caracteristicas de cada temporada (chi cuadrado)"}
figura("03_keyness_temporada_generico")
```

```{r fig-dendro-frec, fig.cap="Distancia euclidiana entre capitulos segun frecuencia de palabras"}
figura("03_dendro_capitulos_euclidiana")
```

# Temas

Las palabras se clasifican en 16 temas mutuamente excluyentes. La cobertura
efectiva sobre el corpus es de 94,1 por ciento de los tokens.

```{r fig-radar-temp, fig.cap="Perfil tematico de cada temporada"}
figura("04_radar_temas_temporada")
```

```{r fig-keyness-temas, fig.cap="Temas caracteristicos de cada temporada"}
figura("04_keyness_temas_temporada")
```

```{r tabla-temas}
knitr::kable(tabla("04_temas_por_temporada"), caption = "Frecuencia tematica por temporada")
```

# Sentimiento y emociones

El analisis afectivo se realiza sobre las traducciones al ingles, unica lengua
para la que `sentimentr` dispone de lexicos. La traduccion puede alterar la
carga afectiva, en particular en pasajes con voces indigenas.

```{r fig-sent-temp, fig.cap="Evolucion del sentimiento a lo largo de cada temporada"}
figura("05_sentimiento_temporada")
```

```{r fig-tendencia-sent, fig.cap="Tendencia del sentimiento por tramos comparables"}
figura("05_tendencia_sentimiento")
```

```{r fig-emo-temp, fig.cap="Perfil emocional promedio de cada temporada"}
figura("05_emociones_temporada")
```

# Complejidad y diversidad lexica

ARI se calcula sobre el texto en ingles, ya que `quanteda` no dispone de la
parametrizacion del indice para espanol. MATTR se calcula sobre el espanol con
una ventana de 200 palabras.

```{r fig-complej, fig.cap="Complejidad y diversidad por capitulo dentro de cada temporada"}
figura("06_complejidad_temporada_p01")
```

```{r fig-tendencia-lex, fig.cap="Tendencia lexica a lo largo de las cuatro temporadas"}
figura("06_tendencia_lexica")
```

```{r tabla-complej}
knitr::kable(tabla("06_complejidad_temporada"), caption = "ARI y MATTR por temporada")
```

# Factores asociados a la recepcion

```{r tabla-modelos}
knitr::kable(modelos, caption = "Ajuste de los tres modelos de popularidad")
```

```{r advertencia, results='asis'}
sobre <- modelos$respuesta[modelos$sobreparametrizado]
if (length(sobre)) {
  cat("> **Advertencia.** Los modelos de ", paste(sobre, collapse = " y "),
      " seleccionan mas predictores de los que sostienen 34 observaciones. ",
      "El R2 ajustado esta inflado y los p valores no son interpretables en ",
      "el sentido habitual. Vease la seccion correspondiente del README.\n\n",
      sep = "")
}
```

```{r fig-imp-likes, fig.cap="Importancia de los predictores sobre los likes"}
figura("07_importancia_rf_likes")
```

```{r fig-imp-views, fig.cap="Importancia de los predictores sobre las visualizaciones"}
figura("07_importancia_rf_visualizaciones")
```

# Tabla maestra

```{r tabla-maestra}
knitr::kable(maestro, caption = "Metricas por capitulo")
```

---

Informe generado a partir de las salidas de `run_all.R`. El detalle de las
decisiones metodologicas y de los cambios respecto al codigo original esta en
`README.md`.
